【裁判字號】    97,抗,1565
【裁判日期】    971007
【裁判案由】    假扣押
【裁判全文】
臺灣高等法院民事裁定                  97年度抗字第1565號
抗告人  甲○○
上列抗告人因與相對人美麗殿設計有限公司、乙○○間假扣押事
件，對於中華民國九十七年八月九日台灣士林地方法院九十七年
度裁全字第二三一四號裁定，提起抗告，本院裁定如下：
    主      文
抗告駁回。
抗告費用由抗告人負擔。
    理      由
一、原裁定意旨略以：「請求有何日後不能執行或甚難執行之虞
    之假扣押原因，抗告人未據提出任何能即時調查之證據，以
    釋明其所主張之假扣押原因為真實，依首揭法條規定及說明
    ，其聲請即屬不應准許。」等語。
二、抗告意旨略以：「抗告人提出不起訴處分書及再議核准函，
    係為釋明相對人確有脫產可能之事實，因依相對人之學經歷
    ，必知未來必將賠償抗告人相當之金額，而偵查中相對人既
    以偷竊抗告人財產抵償廠商貨款，顯見相對人資力已有困乏
    之虞，如日後再面臨抗告人之民事求償，財產有可能賠空。
    又抗告人於事後自十二月六日迄八日曾以手機洽請相對人解
    決問題，然相對人均避不接聽，亦未委請他人與抗告人協商
    ，抑有進者，抗告人於多次撥打相對人手機未獲置理，抗告
    人之母即於手機中留言請相對人回覆，仍未獲善意回應，」
    等語。
三、按債權人就金錢請求或得易為金錢請求之請求，欲保全強制
    執行者，得聲請假扣押。假扣押非有日後不能強制執行或甚
    難執行之虞者，不得為之。請求及假扣押之原因應釋明之。
    前項釋明如有不足，而債權人陳明願供擔保或法院認為適當
    者，法院得定相當之擔保，命供擔保後為假扣押，民事訴訟
    法第五百二十二條第一項、第五百二十三條第一項及第五百
    二十六條第一項、第二項定有明文。依上開規定可知，債權
    人聲請假扣押，應就其「請求」及「假扣押之原因」加以釋
    明；釋明如有不足，而債權人陳明願供擔保或法院認為適當
    者，法院得定相當之擔保，命供擔保後為假扣押。供擔保係
    補釋明之不足，而非可代替釋明，債權人之釋明責任，並未
    因可供擔保而免除。故債權人就其請求及假扣押之原因如未
    提出證據以為釋明，即非釋明不足，法院自不得命供擔保後
    為假扣押。本件相對人於原法院提出工程合約書、匯款記錄
    、社區管理委員會字據、不起訴處分及本院檢察署通知等影
    本，固符合上開請求假扣押之要件；惟抗告人就「假扣押之
    原因」，即何以「有日後不能強制執行或甚難執行之虞」之
    原因，經核迄今仍未提出可使法院信其主張為真實之證據而
    加以釋明，應屬「釋明欠缺」，非為「釋明不足」，自無從
    提供擔保以代釋明。至於抗告意旨雖主張所提不起訴處分書
    、再議核准函及電話譯文，即足資釋明相對人確有脫產可能
    云云。惟經核上開資料內容，僅能釋明相對人與抗告人間有
    金錢糾紛，而具有請求假扣押事由，並不當然得作為釋明相
    對人有脫產可能之事實，是仍無法使本院產生符合「假扣押
    之原因」要件之心證，尚難認抗告人就假扣押之原因已盡釋
    明之責。原裁定駁回抗告人假扣押之聲請，於法並無不合。
    抗告意旨指摘原裁定不當，求為廢棄，應無理由，應予駁回
    。
四、據上論結，本件抗告為無理由，爰裁定如主文。
中    華    民    國    97    年    10    月    7     日
                  民事第十七庭
                      審判長法  官   藍文祥
                            法  官   張競文
                            法  官   吳燁山
正本係照原本作成。
本裁定除以適用法規顯有錯誤為理由，並經本院許可外，不得再
抗告。如提起再抗告，應於收受後10日內委任律師為訴訟代理人
向本院提出再抗告狀。並繳納再抗告費新台幣１千元。
中    華    民    國    97    年    10    月    8     日
                            書記官   顧倪淑貞


司法院資訊處製作；財團法人民間司法改革基金會備份。
